【裁判字號】    92,上訴,666
【裁判日期】    920828
【裁判案由】    毒品危害防制條例
【裁判全文】
臺灣高等法院臺南分院刑事判決              九十二年度上訴字第六六六號    Ｇ
      上  訴  人  臺灣雲林地方法院檢察署檢察官
      上  訴  人
      即  被  告  甲  ○  ○
      上  訴  人
      即  被  告  乙  ○  ○
      共      同
      選任辯護人  藍  庭  光  律師
      被      告  丁  ○  ○
      指定辯護人  公設辯護人  丙  ○  ○
右上訴人因被告毒品危害防制條例案件，不服臺灣雲林地方法院九十二年度訴字第二
九一號中華民國九十二年四月二十九日第一審判決（起訴案號：臺灣雲林地方法院檢
察署九十一年度偵字第一五四三、三○五四號），提起上訴，本院判決如左：
      主      文
原判決撤銷。
丁○○持有第一級毒品，處有期徒刑柒月，扣案之第一級毒品壹包，淨重壹點伍公
克（包裝重零點貳貳公克）沒收銷燬之。
甲○○、乙○○均無罪。
      事      實
一、丁○○於民國九十一年四月十二日下午二時許，駕駛車號９Ｒ－９０３７號自小
    客車，身上攜帶第一級毒品海洛因一包，將車停在雲林縣莿桐鄉○○路○道台一
    線路旁。警方因故至該處執行肅清毒品勤務，見丁○○形跡可疑，判斷丁○○可
    能涉有毒品案件，即上前盤查，於告知刑警身份後，向丁○○誘導稱「東西呢」
    、「拿出來」等語，丁○○即將上述毒品交給警方，而為警查獲, 並扣得海洛因
    一包，淨重一˙三五公克，包裝重０˙二二公克。
二、案經雲林縣警察局報告臺灣雲林地方法院檢察署檢察官偵查起訴。
      理      由
甲、被告丁○○部份：
一、被告丁○○持有海洛因之事實，業經與證人警員蔡英世證述明確，復有扣案之第
    一級毒品海洛因一包足資佐證，該扣案之第一級毒品經送鑑定結果，認確含第一
    級毒品海洛因成分，淨重一˙三五公克，包裝重０˙二二公克之情，亦有法務部
    調查局調科壹字第一六０００一七三四號鑑定通知書在偵卷五十四頁可參，復據
    被告丁○○於偵審時自白不諱，犯行洵堪認定。
二、核其所為係犯毒品危害防制條例第十一條第一項之持有第一級毒品罪，公訴人認
    被告丁○○犯幫助販賣毒品罪，惟公訴人所指之主嫌甲○○、乙○○犯罪尚屬不
    能證明（詳後述），被告丁○○亦無成立幫助犯之餘地，起訴法條應予變更，被
    告丁○○持有毒品部分雖未據檢察官起訴，公訴人雖僅就幫助販賣毒品罪嫌起訴
    ，惟起訴之犯罪事實已包括持有毒品，依刑事訴訟法第二百六十七條規定，其效
    力及於全部，法院自屬有權一併審理。
三、原審就被告丁○○部分予以論罪科刑，固非無見，惟（一）被告丁○○持有之毒
    品重量為一．三五公克，原判決事實記載一．三五公克，主文竟記載一．三九公
    克，自屬錯誤，（二）據上論結欄漏引刑法第三十八條第一款沒收條文。檢察官
    上訴意旨認量刑過輕及事實認定有誤，均無理由，惟原判決既有可議，應由本院
    撤銷改判，爰審酌被告丁○○無業遊蕩，誤蹈法網，犯後坦白承認等情狀，量處
    有期徒刑七月，以示懲儆，扣案之第一級毒品一包重一‧三五公克，應依法沒收
    銷燬之。
乙、被告甲○○、乙○○部分：
一、公訴意旨以：甲○○、乙○○共同基於意圖營利之概括犯意，並有意思聯絡，自
    民國九十一年四月十日起至同月十二日下午一五十分止，連續六次在雲林莿桐鄉
    ○○路一百七十五十五弄二十二號三樓之租所，以電話與買者聯絡並約定地點後
    ，利用知情之丁○○為其販賣第一級毒品海洛因及第二級毒品安非他命。丁○○
    亦基於幫助販賣第一級毒品海洛因及第二級毒品安他命之概括犯意，連續六次在
    上揭時、地，依乙○○、甲○○之交代，持渠二人所交付之毒品在上址樓下或雲
    林縣莿桐鄉○○路○道台一線紅綠燈旁，轉交予年籍姓名不詳之成年賣者，並將
    賣得價金轉交予莊乙○○、甲○○二人，於九十一年四月十二日下午一十五十分
    許，甲○○再依同前方式，在上址二樓丁○○之房間內，將以香煙盒包裝之第一
    級毒品海洛因壹包（毛重一點五公克）囑丁○○駕駛其（甲○○）所有之車牌號
    碼九Ｒ九０七三號自小客車，持至雲林縣莿桐鄉○○路○道台一線紅綠燈旁轉交
    給年籍姓名不詳綽號「阿美」之買者，並收取貨款五千元；丁○○依約於當日下
    午二時許，到達上開地點時，是有員警在右址執行臨檢。丁○○乃至定將所有持
    有之毒品交付員警，經員警檢視該毒品後，有在丁○○所駕車上取出甲○○所有
    之新台幣（下同）五萬二千元五百元；丁○○並於同日下午二時三十分許，帶同
    員警在雲林縣莿桐鄉○○路一百七十五巷十五弄二十二號三樓房間內，發現正在
    施用第二級毒品安非他命之乙○○與甲○○同處一室，並在房間內取出第一級毒
    品海洛因二十六包（毛重共二十二點四公克）第二級毒品安非他命十二包（毛重
    七十四點三公克）、分裝袋二包、電子磅一台、安非他命吸食器壹組、酒精燈一
    個、分裝吸管二支、行動電話三具、新台幣一十一萬五百五十元等物，認被告甲○○、乙○○涉犯販賣第一級毒品罪嫌等語。
二、按認定犯罪事實所憑之證據，雖不以直接證據為限，間接證據亦包括在內；然而
    無論直接或間接證據，其為訴訟上之證明，須於通常一般之人均不致有所懷疑，
    而得確信其為真實之程度者，始得據為有罪之認定，倘其證明尚未達到此一程度
    ，而有合理之懷疑存在時，致無從刑成有罪之確信，根據罪證有疑，利於被告之
    證據法則，即不得遽為不利被告之認定。（最高法院七四年台上字第四九八六號
    判例參照）。
三、公訴人認被告涉犯販賣第一級毒品罪嫌，係以被告丁○○之指證及在被告乙○○
    租屋處所查獲毒品、吸食器、金錢為據。訊據被告甲○○、乙○○，矢口否認販
    賣行為，乙○○辯稱：「被告丁○○說的賣給阿肥、阿瘦的我並不認識。東西（
    毒品海洛因）並不是我的，我當時是在吸安非他命，東西在哪裡我並不知道」，
    被告甲○○辯稱：「我是在廁所，我廁所開門才被他們押住，我沒有拿東西給他
    （乙○○），我是去那裡玩。」等語。
四、查：
（一）被告丁○○於警訊供稱：「乙○○、甲○○都有叫我送毒品交易給不特定人士
      。」，「共替二人交易過五、六次。」，「一天送二、三次，二天大概五、六
      次。」 (見警卷)，於偵查中則稱：「（共替甲○○送毒販賣幾次？）被查獲
      這次是第六次，大部分是同一地點，：：：，甲○○另均是以香盒裝毒品叫我
      拿給買者，價格有五百多、一千元不等。」，「乙○○沒有叫我拿，均是甲○○叫我送毒品的。」（見偵查卷第十九、二十頁反面），又稱：」乙○○好像
      有一次叫我送過，這次不算，共有五次。」，「都是甲○○拿到二樓來，乙○○有叫我替他送毒品一次。」（見偵查卷第五十九頁），於原審稱：「乙○○
      、甲○○都有拿毒品給我叫我拿去外面給別人。」 (見原審卷第十七頁），」
      乙○○一次，甲○○二次。」 (見原審卷第十九頁），又稱：「四月十二日拿
      三次，警察查獲那次是第四次，乙○○叫我拿出去二次，甲○○二次。」（見
      原審卷第二十三頁），復稱：「有時候甲○○，有時候乙○○拿給我，每人都
      是二、三次」 (見原審卷第五十五頁），前後供詞反覆，無從認定被告甲○○
      、乙○○叫被告丁○○販賣毒品之次數，且販賣毒品之對象、時間、數量、價
      格亦均無從查證，被告丁○○持有毒品被警查獲，該毒品來源之供述對其自身
      有利害關係，被告丁○○有可能以被告甲○○、乙○○為搪塞，故不能僅以被
      告丁○○之供詞認被告甲○○、乙○○確有販賣罪嫌。
（二）警員在被告甲○○、乙○○租所查獲毒品，僅能證明渠等持有及吸用毒品，而
      渠等施用毒品部分，業經檢察官聲請觀察勒戒，經台灣雲林地方法院裁定觀察
      勒戒，有該九十一年毒聲字第七一五號裁定在原審卷可參，並經原審調檢察署
      九十一年毒偵字第三八一號卷查明屬實，則施用毒品部分不在本件審理範圍。
（三）綜上，檢察官所主張之證據尚不能證明被告甲○○、乙○○等確有販賣毒品行
      為，自應諭知被告等無罪，原審未察，遽予論罪，自有未洽，檢察官上訴意旨
      謂事實認定有誤及量刑過輕，均非可採，惟原判決既有可議，應由本院撤銷，
      改判無罪。
據上論結，應依刑事訴訟法第三百六十九條第一項前段、第三百六十四條、第二百九
十九條第一項前段、第三百條、第三百零一條第一項，毒品危害防制條例、第十一條
第一項、第十八條第一項，刑法第十一條前段，判決如主文。
本案經檢察官劉欽銘到庭執行職
務。
中    華    民    國      九十二      年      八      月      廿八      日
                                  臺灣高等法院臺南分院刑事第三庭
                                      審判長法官  陳    義    仲
                        法官  宋    明    蒼
                                            法官  楊    子    莊
右正本證明與原本無異。
檢察官如不服本判決，應於判決送達後十日內向本院提出上訴。
被告丁○○不得上訴。
                                      法院書記官  王    全    龍
中    華    民    國      九十二      年      九      月      一        日
附錄：
毒品危害防制條例第十一條：
持有第一級毒品者，處三年以下有期徒刑、拘役或新台幣五萬元以下罰金。
持有第二級毒品者，處二年以下有期徒刑、拘役或新台幣三萬元以下罰金。
持有專供製造或施用毒品之器具者，處一年以下有期徒刑、拘役或新台幣一萬元以下
罰金。


司法院資訊處製作；財團法人民間司法改革基金會備份。
